臺灣士林地方法院民事判決
111年度婚字第269號
原      告  甲○○  
訴訟代理人  曾智群律師
            顏詒軒律師
被      告  乙○○  
上列當事人間請求離婚事件，本院於民國111年10月21日言詞辯
論終結，判決如下：
    主      文
准原告與被告離婚。
訴訟費用由被告負擔。
    事實及理由
一、原告起訴主張：兩造於民國79年7月8日結婚，婚後育有兩名
    子女，現均已成年。詎被告於92年間即離家不歸，亦未讓原
    告知悉其行蹤，顯係惡意遺棄原告於繼續狀態中，且兩造分
    居近19年，長期未有聯繫往來，其等之婚姻關係早已名存實
    亡，自有難以維持婚姻之重大事由存在，爰依民法第1052條
    第1項第5款或同條第2項之規定，請求擇一准予判決兩造離
    婚。
二、被告答辯略以：兩造自92年分居迄今，第一個原因，是因為
    伊會打呼，兩個小孩因此睡不著覺，伊無法與原告及子女同
    同住。第二個原因，原告長子宮肌瘤而去開刀。第三個原因
    ，原告的弟弟吸毒入監服刑回來後，跟伊借車，但該月伊就
    被警察臨檢三次，伊沒有辦法才離開臺北等語，並聲明：駁
    回原告之訴。
三、按夫妻之一方有民法第1052條第1 項各款以外之重大事由，
    難以維持婚姻者，夫妻之一方得請求離婚。但其事由應由夫
    妻之一方負責者，僅他方得請求離婚。民法第1052條第2 項
    定有明文。該條項但書之規定，係為求公允而設，故難以維
    持婚姻之重大事由，夫妻雙方均須負責時，應比較衡量雙方
    之有責程度，僅許責任較輕之一方，得向責任較重之他方請
    求離婚，如雙方之有責程度相同時，則雙方均得請求離婚，
    始符公平（最高法院90年度台上字第1965號判決參照）。又
    婚姻乃一男一女之兩性結合，以組織家庭，共同生活為目的
    。我國民法親屬編第3 節明定婚姻之普通效力，其中第1001
    條規定夫妻之同居義務，即在彰顯婚姻以組織家庭、共同生
    活為目的之本質。故如有足以破壞共同生活或難以維持共同
    生活之情事發生，允宜許其離婚以消滅婚姻關係。上開民法
    第1052條第2 項乃關於夫妻請求裁判離婚事由之概括規定，
    其目的在使夫妻請求裁判離婚之事由更富彈性，夫妻間如已
    發生難以維持婚姻之重大事由，縱不符同條第1 項所列各款
    情形，仍得訴請離婚。再婚姻係以夫妻雙方情感為基礎，以
    共同生活為目的，配偶間應本相互協力保持其共同生活之圓
    滿、安全及幸福，若此基礎不復存在，致夫妻無法共同生活
    ，且無復合之可能，即應認有難以維持婚姻之重大事由存在
    。經查：
    ㈠兩造於79年7月8日結婚，婚後育有已成年之兩名子女，現
      婚姻關係仍存續中等事實，為兩造所不爭執，有兩造之戶
      籍謄本在卷可稽（見本院卷第13頁），堪信為實。
    ㈡原告主張被告自92年離家，兩造自斯時起分居迄今，為兩
      造所不爭執，堪信為實。被告抗辯之分居事由，為原告所
      否認，被告亦稱其無證據可提出或供調查等語（見本卷第
      51頁），自難認被告前開抗辯可採。本院審酌兩造分居迄
      今已逾19年，感情淡薄，被告雖表示希望繼續維繫婚姻，
      然未見其有何積極之聯繫或挽回婚姻之努力，堪認兩造對
      彼此婚姻再無任何積極、建設性之期待，實難繼續以共同
      生活為目的，相互協力保持共同生活之圓滿、安全及幸福
      ，且無復合之可能，則兩造共同生活之基礎顯然不復存在
      ，自堪認定有難以維持兩造婚姻之重大事由存在。而兩造
      感情疏離之原因，顯為被告主動離家所致，堪認被告對於
      兩造婚姻破綻可歸責程度較高，原告依據民法第1052條第
      2項規定訴請與被告離婚，為有理由，應予准許。原告另
      依其他事由，訴請兩造離婚部分，即無需審酌。
四、據上論結，本件原告之訴為有理由，依家事事件法第51條、
    民事訴訟法第78條，判決如主文。
中　　華　　民　　國　　111 　年　　10　　月　　31　　日
                    家事庭法  官  高雅敏
以上正本證明與原本無異。
如對本判決上訴，須於判決送達後20日內向本院提出上訴狀。如
委任律師提起上訴者，應一併繳納上訴審裁判費。
中　　華　　民　　國　　111 　年　　10　　月　　31　　日
                          書記官  王慧萍